【裁判字號】    98,審易,583
【裁判日期】    981124
【裁判案由】    詐欺
【裁判全文】
臺灣新竹地方法院刑事判決             98年度審易字第583號
公  訴  人  臺灣新竹地方法院檢察署檢察官
被      告  丙○○
上列被告因詐欺案件，經檢察官提起公訴（97年度偵字第1315號
、98年度偵字第6276號），本院合議庭評議改依簡式審判程序審
理，並判決如下：
    主  文
丙○○犯幫助詐欺取財罪，處有期徒刑肆月，如易科罰金，以新
臺幣壹仟元折算壹日。
    事  實
一、丙○○明知行動電話門號之申辦資格並無限制，任何人均能
    自行向電信公司申辦行動電話門號使用，除犯罪者為躲避檢
    警追查外，並無借用毫無相關之他人行動電話門號之必要，
    並能預見提供行動電話門號供他人使用，有遭他人利用作為
    詐騙工具之可能性，竟仍基於縱有人以其行動電話門號實施
    詐欺犯罪亦不違背其本意之幫助詐騙集團從事詐欺取財行為
    的犯罪意思，於民國96年6 月間，在不詳地點，將不知情之
    賴有智（業經臺灣新竹地方法院檢察署檢察官以97年度偵字
    第1315號為不起訴處分確定）所申辦之行動電話門號0000-
    000000號，借與甲○○所屬之詐騙集團成員使用。嗣甲○○
    、乙○○及另一姓名年籍不詳之成年男子取得上開門號後，
    即出於共同意圖為自己不法所有之詐欺取財犯意，於96年6
    月11日以上開行動電話門號作為聯絡工具，自稱係臺北縣政
    府員工消費合作社之「趙先生」，向宇達電通股份有限公司
    （下稱宇達公司）之職員謝宇智，佯稱欲訂購該公司之Mio
    A501型號GPS 電話手機18台，經謝宇智應允，並約定總價金
    為新臺幣（下同）19萬8,000 元後，再由謝宇智通知宇達公
    司業務專員丁○○接洽、出貨，另一姓名年籍不詳之共犯，
    即於同年月13日下午，委由臺灣大哥大車隊不知情之司機郭
    明川，持不詳方式取得且已遭掛失止付之付款人臺北縣汐止
    市農會、票據號碼FA0000000 號、發票人盛轟汽車有限公司
    、票載發票日96年6 月13日、票面金額19萬8,000 元之支票
    1 張至宇達公司，交予丁○○作為給付貨款之用，致丁○○
    不疑有他，而陷於錯誤，而如數交付上開GPS 電話手機18台
    交予郭明川，再由郭明川轉交予該姓名年籍不詳之人。嗣宇
    達公司於96年6 月20日，持上開支票前往兆豐國際商業銀行
    新安分行提示請求付款時，因係已掛失之空白票據及印鑑不
    符而遭退票，始知受騙。
二、案經宇達電通股份有限公司訴由內政部警政署保安警察第二
    總隊第三大隊第一中隊報告臺灣新竹地方法院檢察署檢察官
    偵查起訴。
    理  由
一、被告丙○○所犯幫助詐欺取財罪，係非死刑、無期徒刑、最
    輕本刑為3 年以上有期徒刑之罪，或高等法院管轄第一審之
    案件，被告於本院準備程序進行中，就被訴事實為有罪之陳
    述，經本院合議庭認合於刑事訴訟法第273 條之1 第1 項之
    規定，裁定進行簡式審判程序。
二、認定犯罪事實所憑之證據及理由：
（一）被告丙○○於本院準備程序、簡式審判程序訊問時，均坦
      白承認。
（二）被害人宇達電通股份有限公司之業務專員即證人丁○○於
      警詢時指訴遭詐騙之經過且證稱該詐騙集團係以行動電話
      門號0000-000000號與之聯繫。
（三）證人賴有智於警詢、檢察官訊問時之證述，證明其所申請
      之行動電話門號0000-000000號之SIM卡，借與其女友即被
      告丙○○使用之事實。
（四）證人即臺灣大哥大車隊司機郭明川（已死亡）於警詢時之
      證述，證明其於96年6 月13日下午，受某姓名年籍不詳人
      士之託，至宇達電通股份有限公司收受上開Mio A501型號
      GPS 電話手機18台，並交付一張支票予宇達電通股份有限
      公司，且嗣後將該GPS 電話手機18台轉交予該姓名年籍不
      詳之人之事實。
（五）證人丁○○出具之贓物認領保管單、內政部警政署保安警
      察第二總隊第三大隊第一中隊受理刑事案件報案三聯單、
      臺灣票據交換所（總所）退票理由單(2)、中華電信股份有
      限公司雙向通聯紀錄各1份，足資佐證。
      綜上所述，被告自白均與事實相符，本件事證業已明確，
      被告所犯幫助詐欺取財之犯行，堪以認定。
三、論罪科刑之理由：
（一）核被告丙○○所為，係犯刑法第339條第1項、第30條第1
      項前段之幫助詐欺取財罪。
（二）又被告係幫助他人犯詐欺取財罪，爰依刑法第30條第2項
      之規定，按正犯之刑減輕之。
（三）爰審酌近來國內多有詐欺集團犯案，均係借用人頭門號以
      作為詐騙不法所得款項之聯絡手段，並藉以逃避查緝，被
      告輕率提供行動電話門號予詐欺集團，足以助長犯罪集團
      惡行，實際上亦已使被害人受詐騙而受有損害，惟念其於
      犯罪後坦承犯行且態度尚可，暨其犯罪動機、目的、手段
      、國小畢業之智識程度、生活狀況，參以被害人所受損害
      程度大小等一切情狀，量處如主文所示之刑，並諭知易科
      罰金之折算標準，以示懲儆。
四、適用法律：
（一）刑事訴訟法第273條之1、第299條第1項前段。
（二）刑法第339條第1項、第30條第1項前段、第2項、第41條第
      1項前段。
（三）刑法施行法第1條之1。
本案經檢察官黃英彥到庭執行職務。
中    華    民    國    98    年    11    月    24    日
                        刑事第九庭  法  官  魏瑞紅
以上正本證明與原本無異。
如不服本判決應於收受本判決後10日內向本院提出上訴書狀，上
訴書狀應敘述具體理由。上訴書狀未敘述上訴理由者，應於上訴
期間屆滿後20日內補提理由書狀於本院 (均須按他造當事人之人
數附繕本 )「切勿逕送上級法院」。
中    華    民    國    98    年    11    月    24    日
                                    書記官  鄧雪怡
附錄論罪科刑法條：
中華民國刑法第339條第1項：
意圖為自己或第三人不法之所有，以詐術使人將本人或第三人之
物交付者，處5年以下有期徒刑、拘役或科或併科1千元以下罰金
。


司法院資訊處製作；財團法人民間司法改革基金會備份。
